---
title: "PCA"
author: "E.Chiola & P.Iezzi"
date: "21/9/2020"
output:
  pdf_document: default
  html_document: default
---

# Dati economoci su Paesi EU

Caricamento dataset e trasformazionie variabili in numeriche
```{r}
library(readr)
dati_economici <- read_delim("C:/Users/Patrizio/Desktop/TUTTO/Ud'A/CLEBA/SUPERATE/DATA SCIENCE/4 progetto- Data Science/dati economici.csv", ";", escape_double = FALSE, col_types = cols(`Popolazione (Millioni)` = col_number(), `PIL (Miliardi)` = col_number(), `Tasso di crescita (%)` = col_number(),         `Disoccupazione (%)` = col_number(), `Inflazione (%)` = col_number(), `Debito Pubblico (% del PIL)` = col_number()),      trim_ws = TRUE)
View(dati_economici)
attach(dati_economici)

```

Si pulisce il dataset da "N/A" presenti e si crea una nuova matrice eliminando la prima colonna contenente i nomi dei Paesi. Nel comando rownames viene indicato il nome da apporre alle righe.

```{r warning=FALSE}
dati_economici1<-na.omit(dati_economici) #elimino gli NA
matrix0<- data.matrix(dati_economici1) #creo una nuova matrice
matrix1<-matrix0[,2:ncol(matrix0)] #creo nuova matrice senza la colonna 1
rownames(matrix1)<-dati_economici1$Paese #indico il nome delle righe richiamando la variabile (che non è) paese
```

## Principal component analysis
Calcolo Loadings e deviazione standard spiegata

```{r}
dati_economici_pca<- prcomp(matrix1, center = TRUE, scale. = TRUE) #principal components
dati_economici_pca #mostriamo i loadings
```

Si osserva che i loadings della PC1 pongono un peso su PIL, POPOLAZIONE e DEBITO. Il loading della PC2, avendo già battezzato PIL nella PC1, dà più peso a DISOCCUPAZIONE e DEBITO PUBBLICO consentendo così di concludere che queste due variabili siano direttamente proporzionali. 

```{r}
summary(dati_economici_pca)
```
Ponendo una PVE (proportion of variance explained) accettabile pari o superiore a 80%, si dovranno considerare per l'eventuale regressione le prima tre componenti principali (PC1,PC2,PC3)
<br>
Tabella indicativa della  percentuale di varianza spiegata. 
```{r}
screeplot(dati_economici_pca, type = c("lines")) #elbow non visibile
```


```{r}
options(scipen = 20) #annotazione scientifica a partire da 20 cifre

```

Scores

```{r}
scores<- dati_economici_pca$x
scores
         
```

Grafico di confronto PC1, PC2 e relativi scores

```{r}
biplot(dati_economici_pca, col=c("black", "blue"), arrow.len=0, var.axes=FALSE)

```

Osservando il grafico si nota come Popolazione e PIL hanno lo stesso peso sia in PC1 sia in PC2. 
All'esatto centro del grafico c'è un evidente cluster. 

La Grecia è molto vicina a disoccupazione e debito pubblico, come evidenziato dal punteggio elevato (score) sulla PC2 , e diagonalmente molto distante dalla variabile tasso di crescita. Si conclude che la grecia sia una nazione in evidente crisi. 

